臺北高等行政法院裁定
　　　　　　　　　　　　　　　　　　 95年度訴字第4410號
原　　　告　甲○○
　　　　　　送達代收人乙○○
被　　　告　教育部
代　表　人　丙○○（部長）
訴訟代理人　丁○○
上列當事人間因有關教育事務事件，原告不服行政院中華民國95
年10月23日院臺訴字第0950092594號訴願決定，提起行政訴訟。
本院裁定如下：
　　主  文
原告之訴駁回。
訴訟費用由原告負擔。
　　理  由
一、按行政訴訟法第4 條第1 項規定：人民因中央或地方機關之
    違法行政處分，認為損害其權利或法律上之利益，經依訴願
    法提起訴願而不服其決定者，得向高等行政法院提起撤銷訴
    訟。而此所謂行政處分，依訴願法第3 條第1 項規定係指中
    央或地方機關就公法上具體事件所為之決定或其他公權力措
    施而對外直接發生法律效果之單方行政行為而言。又按「提
    起訴願，以有行政處分之存在為前提要件。所謂行政處分，
    乃行政主體就具體事件所為之發生法律上效果之單方的行政
    行為。至行政官署所為單純的事實之敘述或理由之說明，既
    不因該項敘述或說明而生法律效果，自非行政處分，人民對
    之，即不得提起訴願。」，行政法院（現改制為最高行政法
    院）44年判字第18號著有判例。
二、本件原告於95年6 月14日以其82年就讀國立政治大學教育學
    系，符合幼稚園園長、教師登記檢定及遴用辦法第7 條第2
    款規定，具幼稚園教師資格，得於合法立案之幼稚園任職，
    惟其係適用舊制規定，應向何主管機關辦理幼稚園教師登記
    云云，向被告請求釋示。經被告所屬中部辦公室於95年6 月
    23日以教中(一)字第0950575125號書函（以下簡稱中部辦公室
    95年6 月23日書函）復略以，原告需修習現行規定幼稚園教
    育學分，再依據師資培育法第11條第3 項規定，取得幼稚園
    教師證書等語。原告不服，提起訴願，遭決定不受理，遂向
    本院提起行政訴訟。
三、經查中部辦公室95年6 月23日書函內容略以「．．．說明：
    ．．．二、依據84年11月16日公布之『高級中等以下學校及
    幼稚園教師資格檢定及教育實習辦法』第37條規定略以：本
    辦法施行前師範學院進修部幼稚教育專業學分班肄業生，自
    本辦法施行之日起10年內，其教師資格之取得，得依本辦法
    施行前之法令，以登記方式辦理之；屆期未辦理者，其教師
    資格之取得悉依本辦法之規定辦理之，並合於『幼稚園園長
    、教師登記檢定及遴用辦法』等規定，始得辦理舊制幼稚園
    教師登記，惟上開條文業於本（94）年11月16日停止適用。
    爰此，台端需修習現行規定幼稚園教育學分，再依據師資培
    育法第11條第3 項規定已取得第6 條其中一類科合格教師證
    書，修畢另一類科師資職前教育課程取得證明書者，由中央
    主管機關發給該類科教師證書，免依第1 項規定參加教師資
    格檢定。」等語，僅係說明舊制幼稚園教師登記之適用期限
    及現行幼稚園教師資格審查、核發證書之法令規定，究其內
    容係就原告針對辦理幼稚園教師登記事項之疑義為說明，乃
    單純之敘述，為意思通知，非屬以發生、變更或消滅公法上
    法律效果為目的之行政處分，尚不對外發生准駁之法律上效
    果，原告本不得對之提起訴願。訴願決定以上開書函非屬行
    政處分，以程序不合而予以不受理，揆諸首開法條規定及判
    例，並無不合，原告復提起行政訴訟，顯非合法，應予駁回
    。另本件訴訟既不合法，其實體上之主張即無庸審酌，併此
    敘明。
四、依行政訴訟法第107 條第1 項第10款、第104 條、民事訴訟
    法第95條、第78條，裁定如主文。
中　　華　　民　　國　　96　　年　   6　　月　  12 　 日
                          第七庭審判長法  官　李得灶
                                      法  官　林玫君
                                      法  官　林育如
上為正本係照原本作成。
如不服本裁定，應於送達後10日內向本院提出抗告狀（須按他造
人數附繕本）。
中　　華　　民　　國　　96　　年　　6 　　月　　12　　日
　　　　　　　　　　　　　　　        書記官　蘇亞珍
